臺灣桃園地方法院民事簡易判決　　　 110年度桃簡字第1193號
　
原　　　告　顏文立　
訴訟代理人　顏千惠　
被　　　告　范洪智　

　
上列當事人間請求遷讓房屋等事件，本院於民國110 年11月11日
言詞辯論終結，判決如下：
    主    文
被告應將門牌號碼桃園市○○區○○街○○○號一樓房屋騰空遷
讓返還予原告。
被告應自民國一百一十年十二月五日起至遷讓返還前項房屋之日
止，按月給付原告新臺幣貳萬捌仟元。
訴訟費用由被告負擔。
本判決得假執行。
    事實及理由
壹、程序方面
    按「訴狀送達後，原告不得將原訴變更或追加他訴。但有下
    列各款情形之一者，不在此限：……⒉請求之基礎事實同一
    者。」，民事訴訟法第255 條第1 項第2 款定有明文。本件
    原告原起訴請求：「㈠被告應於民國110 年2 月28日將門牌
    號碼桃園市○○區○○街00號1 樓（下稱系爭房屋）遷讓返
    還原告。㈡被告應自110 年3 月起，每月給付原告新臺幣（
    下同）28,000元」，嗣於110 年11月11日變更聲明為：「㈠
    被告應將系爭房屋騰空遷讓返還予原告。㈡被告應自110 年
    12月5 日起至遷讓系爭房屋之日止，按月給付原告28,000元
    。」（見本院卷第42頁），核其所為係基於同一基礎事實之
    請求，依上開規定，應予准許。
貳、實體方面
一、原告主張：被告於95年10月1 日起，向原告承租系爭房屋，
    約定租金3 萬元（嗣調降為28,000元），押租金6 萬元，嗣
    經數度逐年換約，迨至105 年10月1 最後一次簽約（租期自
    105 年10月1 日起至107 年9 月30日止），租期屆滿後，原
    告對於被告繼續使用系爭房屋未為反對之意思，並繼續按月
    向被告收取租金。嗣原告欲將系爭房屋收回自住，遂於110
    年1 月15日終止租約，請被告於110 年2 月28日前遷讓房屋
    ，惟被告迄今而拒不搬離。又被告繼續使用系爭房屋，每月
    可獲得相當於租金之利益，致原告每月受有相當於租金即每
    月28,000元之損害，爰依租約及不當得利之法律關係提起本
    件訴訟等語。並聲明：如主文第1 、2 項所示。
二、被告則以：租賃契約是伊親簽的，伊有收到原告的存證信函
    。伊是從95年10月承租，107 年屆期後就變成不定期租約，
    但是每個月都有繳房租，而且原告都有簽收，伊是希望可以
    繼續承租等語，資為抗辯。並聲明：原告之訴駁回。
三、原告主張之上開事實，業據其提出建築物改良所有權狀、房
    屋租賃契約書、桃園建國郵局73號存證信函及收件回執等為
    證（見本院卷第6 至14頁），經核與原告所述相符。且為被
    告所不爭執，堪信原告之主張為真實可採。被告則以前揭情
    詞置辯，經查：
  ㈠按「租賃期限屆滿後，承租人仍為租賃物之使用收益，而出
    租人不即表示反對之意思者，視為以不定期限繼續契約。」
    ，民法第451 條定有明文。復按「定期租賃契約期滿後之得
    變為不定期租賃者，在出租人方面係以有無即表示反對之意
    思為條件，而非以有無收取使用收益之代價為條件，故苟無
    即表示反對之意思而未為使用收益代價之收取，其條件仍為
    成就，苟已即為反對之意思而為使用收益代價之收取，其條
    件仍為不成就。」（見最高法院47年台上第1820號判例要旨
    ）。經查，兩造前就系爭房屋簽訂最後一次租約，租期自10
    5 年10月1 日起至107 年9 月30日止，足認兩造間係簽訂定
    有期限之租賃契約，然被告於租期屆滿後仍繼續使用系爭房
    屋，原告未反對被告繼續使用系爭房屋並續而收取租金，則
    揆諸前開說明，兩造於系爭租賃契約屆滿後，已成立不定期
    租賃關係，合先敘明。
  ㈡按「租賃定有期限者，其租賃關係，於期限屆滿時消滅。未
    定期限者，各當事人得隨時終止契約。但有利於承租人之習
    慣者，從其習慣。前項終止契約，應依習慣先期通知。但不
    動產之租金，以星期、半個月或一個月定其支付之期限者，
    出租人應以曆定星期、半個月或一個月之末日為契約終止期
    ，並應至少於一星期、半個月或一個月前通知之。」、「承
    租人於租賃關係終止後，應返還租賃物。」，民法第450 條
    、第455 條前段分別定有明文。兩造於系爭租賃契約屆滿後
    ，成立不定期租賃關係，已如前述，而原告曾於110 年1 月
    15日以存證信函通知被告，將於110 年2 月28日終止租約，
    堪認原告已於1 個月前通知被告，故原告主張兩造間之不定
    期限租賃關係於110 年2 月28日終止，洵屬有據。系爭租約
    既經原告合法終止，原告依上開規定請求被告騰空遷讓返還
    系爭房屋，為有理由。
  ㈢再按無權占有他人之不動產，依通常情形受有相當於該不動
    產租金之利益，而不動產之所有權人或出租人，此時依通常
    情形亦受有相當於租金之損害。經查，系爭租約已於110 年
    2 月28日經原告合法終止，被告卻仍無權占用系爭房屋，已
    取得使用系爭房屋之利益，致使原告無法使用收益系爭房屋
    ，原告自得向被告請求返還其所受之利益，而被告持續繳納
    租金至110 年11月，故原告依民法第179 條之規定，請求被
    告自110 年12月5 日起至遷讓返還系爭房屋之日止，按月給
    付兩造原約定之租金數額即28,000 元，於法有據。
四、綜上所述，原告依租賃及不當得利之法律關係，請求㈠被告
    應將系爭房屋騰空遷讓返還予原告。㈡被告應自110 年12月
    5 日起至遷讓返還前項房屋之日止，按月給付原告28,000元
    ，為有理由，應予准許。
五、本判決係就民事訴訟法第427 條第2 項第1 款訴訟適用簡易
    程序所為被告敗訴之判決，爰依同法第389 條第1 項第3 款
    之規定，依職權宣告假執行。
六、訴訟費用負擔之依據：民事訴訟法第78條。
　
中    華    民    國   110    年    11    月    25    日
                  桃園簡易庭  法  官  汪智陽
以上正本係照原本作成。
如不服本判決，應於送達後20日內，向本院提出上訴狀並表明上
訴理由，如於本判決宣示後送達前提起上訴者，應於判決送達後
20日內補提上訴理由書（須附繕本）。
如委任律師提起上訴者，應一併繳納上訴審裁判費。
中    華    民    國   110    年    11    月    25    日
                              書記官  陳家蓁